臺灣高等法院臺南分院刑事判決
111年度交上易字第98號
上  訴  人  
即  被  告  楊迪年



上列上訴人即被告因過失傷害案件，不服臺灣雲林地方法院110
年度交易字第445號中華民國111年1月6日第一審判決（起訴案號
：臺灣雲林地方檢察署110年度偵字第4617號），提起上訴，本
院判決如下：
    主  文
原判決撤銷。
楊迪年犯汽車駕駛人，無駕駛執照駕車而犯過失傷害罪，處拘役
肆拾伍日，如易科罰金，以新臺幣壹仟元折算壹日。
    事  實
一、楊迪年未領有汽、機車駕駛執照，於民國109年10月23日16
    時50分許，騎乘車牌號碼000-000號普通重型機車沿雲林縣○
    ○市○○街由南往北方向行駛，行經○○街與○○路之交岔路口時
    ，本應注意汽車行駛至交岔路口，其行進、轉彎應遵守燈光號誌
    指示，且「閃光紅燈」表示「停車再開」，車輛應減速接近，
    先停止於交岔路口前，讓幹線道車優先通行後認為安全時，方
    得續行，而依當時天候晴、日間自然光線、柏油路面乾燥、
    無缺陷、無障礙物，且視距良好，客觀上並無不能注意之情
    事，竟疏未注意及此，即貿然騎車前行，適有劉華榮騎乘自
    行車沿雲林縣○○市○○路幹線道由東往西方向直行進入上開路
    口，雙方因閃避不及而發生碰撞，劉華榮因而人車倒地，並
    受有第一腰椎壓迫性骨折之傷害。楊迪年於肇事後停留在現
    場，於有偵查犯罪職權之公務員尚不知何人犯罪前，即當場
    向據報到場處理之員警坦承肇事，自首而接受裁判。
二、案經劉華榮訴由雲林縣警察局斗六分局報告臺灣雲林地方檢
    察署檢察官偵查起訴。
    理  由
壹、證據能力
　　原審判決以被告所犯並非死刑、無期徒刑或最輕本刑為3年
    以上有期徒刑或高等法院管轄第一審之案件以外之罪，被告
    於準備程序中就被訴事實為有罪之陳述，經告知簡式審判程
    序之旨，並聽取被告與公訴人之意見後，依刑事訴訟法第27
    3條之1規定，裁定依簡式審判程序審理，並諭知依刑事訴訟
    法第273條之2、第159條第2項之規定，不適用傳聞法則有關
    限制證據能力之相關規定。嗣經檢察官及被告於本院審理時
    對於本判決以下所引用被告以外之人於審判外之供述證據，
    均表示同意列為本案證據（本院卷第82頁）。本院審酌該等
    證據作成時之情狀，並無違法或不當等情形，認為以之作為
    本案之證據屬適當，且為證明本案犯罪事實所必要，依刑事
    訴訟法第159條之5規定，自有證據能力。
貳、認定犯罪事實所憑之證據及理由
一、上開事實，業據被告於警詢、偵查、原審及本院審理時均坦
    承不諱（偵卷第11至14、113至114頁；原審卷第69至73、76
    、78頁；本院卷第81、89頁），且有證人即告訴人劉華榮於
    警詢之證述可稽（偵卷第15至17頁），並有道路交通事故現
    場圖、道路交通事故調查報告表(一)、(二)、告訴人所提之
    國立臺灣大學醫學院附設醫院雲林分院109年12月17日診斷
    證明書、證號查詢機車駕駛人資料各1份、道路交通事故現
    場暨車損照片共9張存卷可佐（偵卷第19、25至29、35至43
    頁；原審卷第29頁；本院卷第93頁），足認被告所為任意性
    自白核與事實相符，堪值採信。又被告本案於騎乘機車上路
    當時，並未考領汽、機車駕駛執照乙情，迭據被告供明在卷
    （偵卷第13頁；原審卷第69頁），被告肇事時所騎乘之000-
    000機車係排氣量125CC之普通重型機車，有卷附證號查汽、
    機車駕駛人資料、道路交通事故調查報告表(二)、車號查詢
    機車車籍資料在卷足憑（偵卷第29頁；原審卷第29頁；本院
    卷第93、95、97頁），是起訴書漏未認定被告未考領有汽、
    機車駕駛執照乙節，容有未洽，爰就此部分逕予更正如事實
    欄一所示。　　　　
二、按汽車行駛至交岔路口，其行進、轉彎，應遵守燈光號誌；
    又特種閃光號誌各燈號顯示之意義為，閃光紅燈表示「停車
    再開」，車輛應減速接近，先停止於交岔路口前，讓幹線道
    車優先通行後認為安全時，方得續行；另汽車，係指在道路
    上不依軌道或電力架線而以原動機行駛之車輛（包括機車）
    ，道路交通安全規則第2條第1項第1款、第102條第1項第1款
    、道路交通標誌標線號誌設置規則第211條第1項第2款分別
    定有明文。查被告騎乘上開機車沿雲林縣○○市○○街由南往北
    方向行駛，行經○○街與○○路之交岔路口時，理應注意並確實
    遵守前述道路交通安全規則之規範。而以案發當時天候晴、
    日間自然光線、柏油路面乾燥、無缺陷、無障礙物等外在情
    狀，有道路交通事故調查報告表(一)及道路交通事故現場照
    片存卷可參（偵卷第27、35、37、41頁），客觀環境並無不
    能注意之情事，竟疏於注意，騎乘機車行經其行向為閃光紅
    燈之上開交岔路口，未停止於○○街支線道交岔路口前讓○○路
    幹線道車優先通行，反逕行駛入該交岔路口，致與行駛於○○
    路告訴人騎乘之自行車發生碰撞而肇事，被告復於原審準備
    程序供承：我沒有考領駕照，我當天下班要回家，已經快要
    到家，當天沒有下雨，在我騎車進入交岔路口時，並沒有發
    現告訴人腳踏車的動向，我當時有稍微減速到很慢很慢，因
    為看馬路上都沒有人，所以我就騎過去，我看到告訴人時已
    經來不及閃避就發生碰撞等語（原審卷第70頁），復於本院
    審理時供述：我不太認識字，有去考駕照，但是沒有考過等
    語（本院卷第85頁），足見被告在未考領機車駕駛執照之情
    況下，騎乘上揭普通重型機車行經肇事路口時，確未注意其
    行向所設置之閃光紅燈指示，未暫停在路口前，待幹線道車
    優先通行後認安全無虞時再行通過路口，其駕駛行為自有應
    注意、能注意而未注意之過失。又被告上開過失行為導致告
    訴人受有首揭傷害，堪認被告之過失與告訴人受傷之結果間
    具有相當因果關係無訛。
三、綜上，本案事證明確，被告前開犯行洵堪認定，應予依法論
    罪科刑。
參、論罪科刑
一、按道路交通管理處罰條例第86條第1項關於汽車駕駛人，無
    駕駛執照駕車、酒醉駕車、吸食毒品或迷幻藥駕車、行駛人
    行道或行經行人穿越道不依規定讓行人優先通行，因而致人
    受傷或死亡，依法應負刑事責任者，加重其刑至二分之一之
    規定，係就刑法過失致人於死罪、過失傷害（及致重傷）罪
    之基本犯罪類型，對於加害人為汽車駕駛人，於從事駕駛汽
    車之特定行為時，或於行駛人行道、行經行人穿越道之特定
    地點，不依規定讓行人優先通行，因而致人受傷或死亡之特
    殊行為要件予以加重處罰，已就刑法第276條、同法第284條
    各罪犯罪類型變更之個別犯罪行為予以加重，而成另一獨立
    之罪名，自屬刑法分則加重之性質（最高法院99年度台非字
    第198號判決意旨參照）。查被告於109年10月23日肇事時並
    未考領汽、機車駕駛執照乙情，業經認定如前，則其因前述
    過失駕駛行為肇致告訴人受傷，核其所為，係犯道路交通管
    理處罰條例第86條第1項、刑法第284條前段之汽車駕駛人無
    駕駛執照駕車而犯過失傷害罪，並應依該道路交通管理處罰
    條例之規定，加重其刑。公訴意旨認被告係犯刑法第284條
    前段之過失傷害罪，未審酌道路交通管理處罰條例第86條第
    1項規定之加重情狀，尚有未洽，然因基本社會事實同一，
    並經原審及本院審理時當庭告知變更後之罪名（原審卷第69
    、75頁；本院卷第79頁），而無礙被告訴訟防禦權之行使，
    法院自得加以審理，並依刑事訴訟法第300條之規定變更起
    訴法條。　　　　　　
二、本案道路交通事故發生後，被告停留在現場，於有偵查犯罪
    職權之公務員尚不知何人犯罪前，主動向據報到場處理之員
    警承認為肇事人，自首並接受裁判乙節，有雲林縣警察局斗
    六分局交通小隊道路交通事故肇事人自首情形紀錄表1紙在
    卷可按（偵卷第33頁），是被告係對於未發覺之犯罪自首而
    接受裁判，爰依刑法第62條前段規定減輕其刑。
三、撤銷原審判決之理由
　㈠原審以被告犯汽車駕駛人，無駕駛執照而犯過失傷害罪，事
    證明確，依簡式審判程序，量處被告有期徒刑3月，並諭知
    易科罰金折算標準，固非無據。惟刑事審判旨在實現刑罰權
    之分配正義，故法院對於有罪被告之科刑，依刑法第57條明
    定科刑時，應以行為人之責任為基礎，並審酌一切情狀，尤
    應注意該條所列10款事項，以為科刑輕重之標準。而行為人
    犯罪後之態度，乃刑法第57條所規定於科刑時所應審酌之事
    項之一，犯後態度包含行為人犯後認罪、犯後行為、犯後悔
    悟等情事。查本件被告於原審及本院審理時均認罪坦承犯行
    ，且於上訴本院後之111年1月27日與告訴人劉華榮達成調解
    ，賠償告訴人劉華榮新臺幣（下同）3萬元，於調解成立當
    場現金一次付清等情，有雲林縣○○市調解委員會111年1月27
    日111年民調字第0201號調解書在卷可參（本院卷第9頁），
    分據被告記載於上訴狀（本院卷第7至8頁），及告訴人具狀
    撤回告訴（本院卷第11頁）可稽，雖告訴人係在原審判決後
    ，被告上訴前撤回告訴，依刑事訴訟法第238條不生撤回告
    訴之效力，但足堪認定被告已與告訴人成立調解，並賠償告
    訴人所受損害，職是，原判決執為對被告量刑標準之基礎，
    於本院審理時已有所變更，原審未及審酌此節，而為刑之量
    定，殊難謂為適合。被告上訴指摘原審量刑過重，為有理由
    ，應由本院撤銷改判。 
　㈡爰以行為人之責任為基礎，審酌被告未考領汽、機車駕駛執
    照，即貿然騎乘普通重型機車上路，且應確實遵守前述交通
    法規，惟於行經前揭交岔路口時，輕忽行車安全，未留意其
    行向所設置之閃光紅燈指示，貿然騎車進入交岔路口而肇事
    ，致告訴人受有前揭傷害，承受行動不便、漫長復健過程等
    非輕之身心痛苦，所為誠屬不該；惟念及被告犯後坦承犯行
    ，考量被告本案違反注意義務之情節，於原審雖有和解意願
    ，然因被告願意賠償之金額與告訴人欲求償之金額存在相當
    差距，因而未能於原審達成和解，嗣於上訴本院始成立調解
    ；兼衡被告自陳○○肄業之智識程度，離婚，育有2女1子均已
    成年，目前與兒子、孫子、姐姐同住，現參與政府推行之「
    安心即時上工計畫」，從事掃地、搬東西、剪花草等工作，
    每月工作時數約00小時，收入約0萬0,000元不等（本院卷第
    89頁）之經濟與家庭生活狀況等一切情狀，量處如主文第二
    項所示之刑，並諭知易科罰金之折算標準。
　㈢末按刑法第74條規定得宣告緩刑者，以未曾因故意犯罪受有
    期徒刑以上刑之宣告，或前因故意犯罪受有期徒刑以上刑之
    宣告，執行完畢或赦免後5年內，未曾因故意犯罪受有期徒
    刑以上刑之宣告為條件。所稱「受有期徒刑以上刑之宣告」
    ，係指宣告其刑之裁判確定而言。因此，在判決前已受有期
    徒刑以上刑之宣告確定者，即不合於緩刑條件，至前之宣告
    刑係合併或分別審理，及被告犯罪時間在前或在後，均在所
    不問（最高法院110年度台上字第6057號判決參照）。查被
    告於106、107年間迭因施用第二級毒品案件，經原審法院10
    6年易字第1261號、107年度易字第62、163號判決處有期徒
    刑6月（5罪）確定；107年度易字第232、357號判決處有期
    徒刑7月（2罪）確定；107年度易字第53號判決處有期徒刑8
    月確定；107年度易字第655號判決處有期徒刑7月確定；107
    年度易字第765號判決處有期徒刑7月（2罪）確定，以上各
    宣告刑嗣經原審法院107年度聲字第973號裁定應執行有期徒
    刑2年10月確定，有臺灣高等法院被告前案紀錄表在卷足參
    ，被告在本院判決前已因故意犯罪受有期徒刑以上刑之宣告
    確定，即不合於宣告緩刑條件，本院自不得併為緩刑之諭知
    。
據上論斷，應依刑事訴訟法第369條第1項前段、第364條、第299
條第1項前段、第300條，道路交通管理處罰條例第86條第1項，
刑法第11條前段、第284條前段、第62條前段、第41條第1項前段
，刑法施行法第1條之1第1項，判決如主文。
本案經檢察官黃煥軒提起公訴，檢察官陳建弘到庭執行職務。
中　　華　　民　　國　　111 　年　　4 　　月　　7 　　日
                  刑事第六庭    審判長法　官  張瑛宗
                                      法　官  李秋瑩
                                      法　官  林逸梅
以上正本證明與原本無異。
不得上訴。
                                      書記官  施淑華
中　　華　　民　　國　　111 　年　　4 　　月　　7 　　日

附錄本案論罪科刑法條
道路交通管理處罰條例第86條（刑責之加重及減輕）
汽車駕駛人，無駕駛執照駕車、酒醉駕車、吸食毒品或迷幻藥駕
車、行駛人行道或行經行人穿越道不依規定讓行人優先通行，因
而致人受傷或死亡，依法應負刑事責任者，加重其刑至二分之一
。
汽車駕駛人，在快車道依規定駕車行駛，因行人或慢車不依規定
，擅自進入快車道，而致人受傷或死亡，依法應負刑事責任者，
減輕其刑。

中華民國刑法第284條
因過失傷害人者，處1年以下有期徒刑、拘役或10萬元以下罰金
；致重傷者，處3年以下有期徒刑、拘役或30萬元以下罰金。